【裁判字號】    98,訴,1013
【裁判日期】    980930
【裁判案由】    違反毒品危害防制條例
【裁判全文】
臺灣臺南地方法院刑事判決              98年度訴字第1013號
公  訴  人  臺灣臺南地方法院檢察署檢察官
被      告  丙○○
                    （另案於臺灣臺南監獄臺南分監執行）
指定辯護人  本院公設辯護人  甲○○
上列被告因違反毒品危害防制條例案件，經檢察官提起公訴（九
十八年度偵緝字第七一四號），本院判決如下：
    主  文
丙○○販賣第二級毒品，累犯，處有期徒刑柒年陸月。未扣案之
行動電話壹支（含SIM卡壹張、門號0000000000號）沒收，如全
部或一部不能沒收時，追徵其價額，或以其財產抵償之；犯罪所
得財物新臺幣一千元沒收，如全部或一部不能沒收時，以其財產
抵償之；又販賣第二級毒品，累犯，處有期徒刑柒年陸月。未扣
案之行動電話壹支（含SIM卡壹張、門號0000000000號）沒收，
如全部或一部不能沒收時，追徵其價額，或以其財產抵償之；犯
罪所得財物新臺幣貳仟元沒收，如全部或一部不能沒收時，以其
財產抵償之。應執行有期徒刑玖年。未扣案之行動電話壹支（含
SIM卡壹張、門號0000000000號）沒收，如全部或一部不能沒收
時，追徵其價額，或以其財產抵償之，犯罪所得財物新臺幣仟
元沒收，如全部或一部不能沒收時，追徵其價額，或以其財產抵
償之。
    事  實
一、丙○○前於民國九十二年間，因違反動產擔保交易法案件，
    經本院九十二年度簡上字第一一四號判決，判處有期徒刑三
    月確定，甫於九十二年十二月三十一日易科罰金執行完畢。
    詎其猶不知悔改，明知安非他命係屬毒品危害防制條例第二
    條第二項第二款所列管之第二級毒品，非經許可，不得持有
    、販賣，竟分別意圖營利，基於販賣第二級毒品之犯意，以
    其所有之0000000000行動電話門號作為聯絡毒品交易之工具
    ，（一）先於九十七年六月二十七日晚上八時三十三分許，
    在臺南市○○○路與崇善路口前，以新臺幣（下同）一千元
    之價格，販賣第二級毒品安非他命一小包予丁○○；（二）
    又於同年七月二十六日下午六時許，在臺南市○○路歡迎飯
    店旁之電子遊藝場前，以二千元之價格，販賣第二級毒品安
    非他命一小包予乙○○。嗣因警接獲檢舉，報請臺灣臺南地
    方法院檢察署向本院聲請對丙○○使用之前揭門號實施通訊
    監察後，而循線查悉上情。
二、案經臺南市警察局報請臺灣臺南地方法院檢察署檢察官偵查
    起訴。
    理  由
壹、程序方面
    按通訊監察之錄音、錄影，其所錄取之聲音或畫面，既係憑
    機械力拍錄，未經人為操控，該錄音、錄影，經依刑事訴訟
    法第一百五十六條之一第二項規定之調查程序後，固有證據
    能力。至通訊監察之監聽譯文如係被告以外之人之司法警察
    （官）監聽人員，於審判外將監聽所得資料以現譯方式整理
    後予以紀錄而得，則本質上屬於被告以外之人於審判外之書
    面陳述，為傳聞證據，依刑事訴訟法第一百五十九條第一項
    規定，除法律有規定者外，不得作為證據。故如欲採被告以
    外之人於審判外之書面陳述為證據時，必須符合法律所規定
    之例外情形，方得認其審判外之書面陳述有證據能力，最高
    法院九十七年度台上字第四九二二號、九十八年台上字第一
    九七一號判決意旨均同此見解。查員警對被告丙○○所有00
    00000000號行動電話實施之通訊監察，係依本院核發之通訊
    監察書所為之通訊監察，有通訊監察書影本二紙在卷可稽（
    見警卷第十二、十四頁），為經合法之通訊監察，且為被告
    及其辯護人所不爭執（見本院卷第二九、三十頁），查無其
    他不宜作為證據之情事。而本判決所引用之通訊監察譯文，
    亦均經被告或與之通訊之證人確認無訛，自有證據能力。
貳、實體方面
  一、訊據被告矢口否認前揭犯行，辯稱：「丁○○有撥打我的
      0000000000號行動電話與我聯繫，譯文內容確實是我跟丁○○的對話，但是當時丁○○打電話給我，本來是要叫我
      幫他買，我說我們兩個一起去合資購買毒品，我們二人各
      出一千元去購買安非他命；而乙○○他也有撥打我的0000
      000000號行動電話給我，而且譯文內容就是我跟乙○○的
      對話，當時因為我還欠他錢，在電話中我會跟他說毒品不
      夠是要騙他，以免他認為我有錢買毒品卻沒有錢還他，在
      我欠他錢的情形下，他不可能付我錢，另外證人乙○○於
      九十七年八月二十日採尿呈陰性反應，經經檢察官為不起
      訴處分，則乙○○於九十七年七月間究竟有無施用毒品，
      亦有可疑之處」云云。
  二、經查：
  （一）被告販賣第二級毒品安非他命予證人丁○○部分
        1.被告販賣第二級毒品安非他命予證人丁○○之犯行，
          業據證人丁○○於偵查中證稱：「（問：提示通訊監
          察譯文，九十七年六月二十七日晚上八時五十二分許
          ，你與綽號「安平」的對話係何意？）對話的內容是
          我要跟丙○○買安非他命，我問他有沒有酒，就是指
          安非他命之意，一瓶就是一小包的意思；（問：這次
          對話後，你們相約在何處見面交易？）我們約在臺南
          市○○○路與崇善路口交易，丙○○自己一人騎一台
          銀色的機車過來，我跟他買了一千元的安非他命一小
          包」等語在卷（見九十八年偵字第四二四二號偵查卷
          第三至四頁），且於本院審理時證稱：「（問：他有
          無叫你指認丙○○賣安非他命給你？）他拿口卡片給
          我看‧‧‧然後我說這個人沒有錯，這個人就是丙○○，是我主動指認得，不是他叫我指認丙○○；（問
          ：你於九十七年八月七日下午在警局製作的筆錄，其
          中第二頁第七行開始直到第三頁第十一行止，都是問
          你跟丙○○購買安非他命的交易過程，你所回答的內
          容，是不是均是依照你所講的意思記載？（提示並告
          以要旨））當時警察確實就像筆錄記載問一個問題，
          我回答一個問題，我回答的內容就是警詢筆錄所顯示
          的內容，警察是依照我的回答記載，沒有曲解我的意
          思」等語屬實（見本院卷第一五九頁），堪認證人丁○○於警詢所為陳述係在其自由意思下，經警記載無
          誤，且於製作警詢時亦是就警方所提出五人照片中指
          認出販賣安非他命之人即被告丙○○，其於警詢及偵
          查中均一致證稱被告係販賣第二級毒品安非他命之人
          ，應堪信實。
        2.依卷附通訊監察譯文顯示，自九十七年六月二十七日
          晚上二十時五十二分五十九秒起至同日晚上二十時五
          十四分０秒止，由證人丁○○所持有之0000000000號
          門號撥打至被告持用0000000000號門號，通話內容為
          ：「被告：喂；丁○○：喂！有沒有酒喝；被告：你
          誰啊？「黃金」啊；丁○○：對；被告：剩不多了；
          丁○○：一瓶啦；被告：你在哪裡；丁○○：在家裡
          ；被告：在家裡面啊；丁○○：還是要到店裡；被告
          ：我去店裡幹嘛？你要給我錢啦；丁○○：對；被告
          ：等一下給你送過去，你在崇善路那邊啊；丁○○：
          對呀！」等語（見警卷第十六頁），由上開對話中提
          及「有沒有酒喝」、「剩不多了」、「一瓶」、「你
          要給我錢」、「等一下給你送過去」等語，此顯已含
          有詢問欲購買之物品、數量、價錢、地點等交易方式
          ，再依一般社會大眾之認知，買賣毒品係非法交易，
          以電話聯絡毒品交易，惟恐遭通訊監察而被緝獲，均
          以晦暗不明之用語來表達交易毒品種類、數量等重要
          資訊，此外，據證人即員警呂寅樑於本院訊問時證稱
          ：「（問：在警詢筆錄中，提示九十七年六月十七日
          他與被告的電話通訊內容，他回答通訊譯文中的酒就
          是安非他命，這是你們提示或是他所講？）我們提示
          譯文給他看，他主動說酒就是安非他命；（問：你們
          問他，他跟被告購買安非他命的交易時、地及價錢，
          他回答：交易地點是在南市○○○路與崇善路口，交
          易金額是一千元，是否他自己講的？）是」等語無訛
          （見本院卷第一五八頁），佐以證人丁○○於本院審
          理時亦證稱：「（問：警察是否有提示你於九十七年
          六月二十七日與被告的通聯紀錄？）有；（問：監聽
          譯文的酒是何意？）安非他命；（問：你為何會問被
          告有無酒喝？）因我聽別人講，用酒這個代號比較不
          會被人查出，比較簡短；（問：酒這個代號是否為你
          與被告的代號？）是我聽別人講的，在外面安非他命
          都是用酒為代號；（問：你如何確定被告知道酒就是
          安非他命？）我問他時，他說可以帶我去，我就知道
          表示他知道這個代號是代表安非他命；（問：一瓶代
          表何意思？）一千元」等語（見本院卷第九一至九二
          頁），此核與被告於本院審理時自承：「（問：你與
          丁○○的譯文談到酒是何意思？）代表安非他命的暗
          號；（問：一瓶代表何意思？）代表一千元的安非他
          命的意思」等語（見本院卷第十九頁），均互核相符
          ，可知上開譯文所談論之內容，顯已涉及安非他命買
          賣交易之形甚明，且就被告手邊是否有安非他命現貨
          、交易地點、交易金額等細節，二人均互有指明，適
          可佐證證人丁○○於偵查中證稱與被告上揭通話內容
          ，確係為交易第二級毒品安非他命一節，確屬真實可
          信。
        3.雖證人丁○○於本院審理作證時附和被告辯詞，改稱
          ：「安非他命係與被告合資購買的，製作警詢時是被
          警察誤導才指認被告，因我不認識藥頭，所以透過被
          告買，我於警詢及偵查中認為這樣就是向被告買」云
          云。經查：被告與證人丁○○就雙方合資購買安非他
          命之交易細節，互核有下述供述矛盾之處：
          (1)被告與證人丁○○合資購買安非他命之各自出資額
            及如何交付款項予藥頭等內容：被告先於本院九十
            八年七月二十一日訊問時供稱：「當時丁○○打電
            話給我，我說我們兩個一起去買毒品，我們二人各
            出一千元去買安非他命」云云（見本院卷第十八頁
            ）；又於本院九十八年八月十七日審理時改稱：「
            你載丁○○購買安非他命時，有無跟丁○○說要一
            起出錢？）在崇德路與中華東路見面時，他坐上我
            的車時，我說我身上沒有錢，我說我出三百元，他
            出七百元；（問：你有把三百元交給丁○○？）沒
            有；（問：你後來有把三百元交給他？）當時見到
            藥頭時，我拿三百元，他拿七百元就合併一千元，
            一起交給藥頭」云云（見本院卷第九九頁）；再於
            本院九十八年八月三十一日審理時更稱：「（問：
            你帶丁○○去向藥頭購買一千元得安非他命時，當
            時付款的過程？）我帶丁○○去見到藥頭時，藥頭
            問我是不是要一千元，我說是，丁○○就給藥頭一
            千元，我就另外給藥頭三百元，藥頭就直接把我給
            的三百元退給丁○○，事實上我有出三百元，所以
            丁○○印象中才會認為他出一千元；（問：你的意
            思是丁○○購買一千元的付款過程，並不是他把七
            百元交給你，加上你出的三百元，合併為一千元，
            在由你交給藥頭一千元？）是的，我們各自出各自
            的，就是丁○○交一千元給藥頭，我出三百元給藥
            頭，藥頭再把我出的三百元交給丁○○」云云（見
            本院卷第一六一頁背面）。證人丁○○則於本院九
            十八年八月十七日審理時證稱：「（問：拜託丙○○拿安非他命的過程為何？）他帶我去某個地方，
            我拿錢，交給別人，別人再拿給我；（問：被告有
            無一起出錢？）沒有。他是帶我去那個地方；（問
            ：你向藥頭拿多少錢的毒品？）一千元」云云（見
            本院卷第九一頁），又當庭改稱：「（問：被告帶
            你去向藥頭購買安非他命時，有無說要與你合資購
            買？）他說他沒有錢，要我先出；（問：丙○○有
            無說他要出多少錢？）沒有；（問：既然他沒有說
            要出多少錢，如何合資？）他說他現在沒有錢，要
            我先出，叫我事後弄一點安非他命給他」云云（見
            本院卷第九七至九八頁），再當庭更稱：「（問：
            事後被告有無拿錢給你？）好像有；（問：被告給
            你多少？）他說本來要給我五百，因身上錢不夠，
            所以給我四百；（問：交易後，經過多久被告給你
            四百元？）約一個星期左右」云云（見本院卷第九
            八頁）；此外，證人丁○○於本院九十八年八月三
            十一日審理時，另證稱：「（問：你在警詢及偵查
            筆錄均是證稱是向被告購買安非他命，為何在本院
            審理時，改稱你們是合資一起去購買安非他命？）
            不是合資，是丙○○帶我去向藥頭購買安非他命；
            （問：你買到一千元的安非他命後，你有分給丙○○？）我拿一點點給他，因他向我要，所以我分一
            點點給他，約一次的施用量；（問：丙○○說要帶
            你去找藥頭買安非他命，有無說要一起出資？）沒
            有；（問：買到一千元的安非他命後，被告向你要
            ，所以你分相當於施用一次的安非他命數量給他，
            丙○○事後有無給你錢？）沒有；（問：當時我帶
            你去跟藥頭買安非他命時，你直接交一千元給藥頭
            ，我另外拿三百元給藥頭，藥頭就退你三百元，有
            無這件事？）我不記得。」云云（見本院卷第一六
            ０至一六一頁）。
          (2)被告與證人丁○○如何前往向藥頭購買安非他命：
            被告供稱：「（問：你開車去那裡找到丁○○？）
            我們約在崇善路，但是是在崇德路與中華東路的地
            方見面；（問：你直接在會合的地方開車載他去找
            藥頭？）是；（問：丁○○是坐你的車子去找藥頭
            ？）是」云云（見本院卷第九八頁）；證人丁○○
            則證稱：「（問：被告如何帶你過去向藥頭購買安
            非他命？）我們到崇善路與中華東路的路口會合，
            他開車，我騎機車跟在後面」云云（見本院卷第九
            七頁）。
          (3)被告與證人丁○○合資向藥頭購買安非他命地點：
            被告供稱：「（問：你們是在哪裡與藥頭會面交易
            ？）崇明路與林森路的戈巴契夫飯店旁邊」云云（
            見本院卷第九九頁）；證人丁○○證稱：「（問：
            被告帶你到那裡去與藥頭交易？）台南市○○路那
            邊一間飯店的門口」云云（見本院卷第九七頁）。
          (4)被告與證人丁○○合資購買之安非他命，如何分食
            ：被告供稱：「（問：你直接在會合的地方開車載
            他去找藥頭？）是；（問：丁○○是坐你的車子去
            找藥頭？）是；（問：購買安非他命後，如何分毒
            品？）因一千元的安非他命也不多，我就叫丁○○
            倒一些給我；（問：他在那裡倒安非他命給你？）
            我的車上；（問：何時在你的車上倒安非他命？）
            交易後，我帶他回崇德路騎他的機車，回程中，我
            們離開戈巴契夫飯店沒幾分鐘，他就倒給我」云云
            （見本院卷第九八頁背面至九九頁）；證人丁○○
            證稱：「（問：被告如何帶你過去向藥頭購買安非
            他命？）我們到崇善路與中華東路的路口會合，他
            開車，我騎機車跟在後面；（問：在何處拿一點安
            非他命給被告？）回程的路上，他停在飯店出來約
            二百公尺的中華路路邊，我拿進去車內給他」云云
            （見本院卷第九七頁背面至九八頁）。
          (5)依被告與證人丁○○上開陳詞以觀，被告先供稱合
            資金額是伊與證人丁○○各出一千元云云；又改稱
            伊出三百元，證人丁○○出七百元，合併一千元一
            起交給藥頭云云；再改稱證人丁○○交付一千元予
            藥頭，伊交付三百元予藥頭，藥頭再將伊交付之三
            百元退給證人丁○○云云；證人丁○○則稱其一開
            始就由其出資一千元，被告並無出資云云；又改稱
            被告說沒有錢，要其先出云云；再改稱被告說要出
            五百元，經過一個星期後才付四百元云云；另證稱
            ：其並無收到藥頭退給被告交付之三百元云云。準
            此，被告與證人丁○○對於二人合資購買安非他命
            之各自出資金額，付款內容等供述，不僅各自前後
            不一，且互核雙方所言，亦不相符；又二人對於如
            何前往向藥頭購買毒品、購買毒品之地點、購買後
            在何處及如何分食等相關細節，亦供述不一致。是
            以，證人丁○○於本院審理時更異前詞，並附和被
            告所辯，所述其與被告一同合資購買安非他命云云
            ，顯與事實不符，並無可採。
        4.證人丁○○雖於本院審理時證稱：「（問：你於檢察
          官及警局均沒有提到藥頭？）因我想直接找他，因我
          不認識藥頭，等於是向他買；（問：你錢交給被告與
          藥頭的意思是完全不同？）我不曉得意思不同；（問
          ：被告把安非他命交給你及藥頭把安非他命交給你的
          意思不同，你是否曉得？）我不曉得，我想等於是向
          被告拿的，我認識被告，他帶我去的，我就認為我是
          直接向丙○○買的」、「（問：從事過那些工作？）
          之前作肉丸店的工作及搭蓋鐵屋，後來就做臨時工，
          學歷高中肄業；（問：如果朋友帶你去買衣服，或者
          帶你去買你需要的物品，由你出錢向店家購買，你會
          認為賣你衣服、賣你物品的人，就是你的朋友？）不
          會；（問：為何帶你去購買衣服、購買你所需要物品
          的朋友跟賣你物品、賣你所需要物品的店家就不會發
          生混淆？）因為實際賣我東西的人是店家，不是我的
          朋友；（問：為何同樣的情形，只是買賣的標的，從
          衣服、你所需要的物品等變成安非他命，你就會認為
          帶你去向藥頭買安非他命的丙○○就是賣你安非他命
          的人？）因我只認識丙○○，我不認識藥頭」云云（
          見本院卷第九四頁、一六０頁背面至一六一頁）。然
          而，觀諸前揭通話譯文內容，證人丁○○係打電話欲
          向被告購買一千元之安非他命，且被告於電話中也向
          證人丁○○明確表明要付錢，可見該次交易對象確係
          其二人無誤；再者，證人丁○○為具有工作經驗及社
          會智識之成年人，縱認其不認識藥頭，而係透過被告
          帶其前往向藥頭購買安非他命，被告充其量僅是幫忙
          引介之角色，其自陳在一般購物上，並不會誤認出售
          物品之人，豈有在本件即誤認係向被告購買毒品之可
          能，故其上開所言，有違常情，證人丁○○於本院審
          理時翻異前詞，顯屬事後迴護被告之詞，無可採信。
  （二）被告販賣第二級毒品安非他命予證人乙○○部分
        1.被告販賣第二級毒品安非他命予證人丁○○之犯行，
          業據證人乙○○於偵查中證稱：「（問：提示九十七
          年七月二十六日通訊譯文，譯文所示內容係何意？）
          是我打電話給丙○○要買安非他命，「半半」是指四
          分之一錢的安非他命，該次我買了二千元一小包的安
          非他命，交易地點是在臺南市○○路歡迎飯店旁邊的
          一家電子遊戲場，當時丙○○在該處打電動玩具，譯
          文中「戊仔」是我的名字乙○○的宇字台語發音；（
          問：此人是否就是丙○○？）是，我就是跟他買安非
          他命的」等語（見九十八年偵字第四二四二號偵查卷
          第十二至十三頁），又於本院審理時證稱：「（問：
          在檢察官九十七年八月二十日製作筆錄時，檢察官提
          示你跟被告在九十七年七月二十六日通訊譯文並問你
          ，通訊譯文所示的內容意思為何，有何意見？（提示
          九十八偵四二四二號卷第十二、十三頁並告以要旨）
          檢察官確實有提示通訊譯文給我看，我就照警局所講
          的那樣陳述；（問：當檢察官問你譯文的內容時，你
          回答檢察官說：「半半是指四分之一錢的安非他命，
          該次我買了二千元，一小包的安非他命，交易地點是
          在台南市○○路歡迎飯店旁邊的一家電子遊藝場」，
          有何意見？（提示並告以要旨）是的，我確實有這樣
          回答」等語明確（見本院卷第一五六頁），則依證人
          乙○○上開一致陳詞，可徵證人乙○○明確指明其於
          上揭時地向被告購買第二級毒品安非他命一節，應可
          採信。
        2.依卷附通訊監察譯文所示，自九十七年七月二十六日
          下午六時四十一分二十秒起至同日晚上六時四十二分
          一秒止，由證人乙○○所持有之0000000000號門號撥
          打至被告所持用0000000000號門號，通話內容為：「
          被告：我跟你講現不夠，剛才人家跟我拿半半去；乙○○：誰；被告：現半個不夠啊；乙○○；我哦；被
          告：我說我朋友剛拿半半去；乙○○：那我現在要去
          找你；被告：你是「戊仔」；乙○○：我是「戊仔」
          ；被告：好啊，你過來；乙○○：哪裡；被告：府前
          路；乙○○：好啊」等語（見警卷第十七頁），而上
          開電話中之對話內容，亦據證人乙○○於偵查中證稱
          ：「『半半』是指四分之一錢」、「該次我買了二千
          元一小包的安非他命」、「交易地點是在臺南市○○
          路歡迎飯店旁邊的一家電子遊戲場」、「譯文中「戊
          仔」是我的名字乙○○，宇字的台語」，證人乙○○
          就上開通話內容均詳加以解釋係何意，此核與被告於
          本院審理時自承：「（問：你與乙○○的譯文中談到
          半半是何意思？）指一錢安非他命的四分之一」等語
          ，均互核相符（見本院卷第十九頁），衡情，一般販
          售毒品交易，因恐遭通訊監察而被緝獲，均會以彼此
          間熟稔之術語代替交易毒品種類、數量等重要資訊，
          是被告與證人乙○○對於上揭通話譯文中「半半」均
          可明確指出當時係在說明一錢安非他命的四分之一量
          ，堪可認定被告與證人乙○○上揭通話內容確係在談
          論安非他命之交易內容無誤，益徵證人陳冠廷於偵查
          中指稱確實有向被告購買二千元之安非他命之情，應
          可採信。
        3.證人乙○○雖於本院審理時翻異前詞，改稱：「當時
          製作警詢筆錄時，員警黃冠宇恐嚇我還打我的頭，要
          我指認有向丙○○購買安非他命，製作筆錄時，他就
          在旁邊用搖頭或點頭暗示我，比如我跟警察說我跟丙○○買二千元的安非他命，黃冠宇就會點點頭，且查
          獲當天警察直接把我送到地檢署，在檢察官那製作偵
          查筆錄時，警察還在外面等我，要我跟警察局講的一
          樣，我沒有跟被告拿安非他命，他向我借繳罰金的錢
          都還沒有還我」云云。經查：證人乙○○於本院九十
          八年九月十六日審理時陳稱：「（問：你在警察局製
          作筆錄時，警察問你跟丙○○購買安非他命的細節，
          如時間、地點、金額等，你所回答的內容是否有員警
          事先叫你要如何回答？）沒有，都是出自我自己的意
          思回答的；（問：黃冠宇到底有無暗示你說，你以二
          千元向丙○○購買毒品？）沒有，這都是我自己的意
          思所講的」等語明確（見本院卷第一八三、一八六頁
          ），可見證人乙○○於警詢中所為不利被告之陳述，
          均是出於自由意思下所為，證人乙○○上開翻異之詞
          ，已難採信。雖證人乙○○改稱係遭受員警黃冠宇脅
          迫，以點頭或搖頭方式暗示其製作警詢筆錄時指證被
          告確實有販售安非他命云云，然查，證人乙○○於本
          院九十八年九月十六日審理時證稱：「（問：黃冠宇
          如何用搖頭或點頭暗示你回答警察的問題？）比如我
          跟警察說我跟丙○○買二千元的安非他命，黃冠宇就
          會點點頭」云云（見本院卷第一八五頁），姑不論證
          人乙○○所證遭證人黃冠宇恐嚇及打頭一事，並無相
          關事證可憑，縱認證人乙○○此部分證稱遭員警黃冠
          宇脅迫之情屬實，然亦是證人乙○○先自行陳述向被
          告購買二千元之毒品安非他命後，證人黃冠宇才有點
          頭之舉，顯見證人黃冠宇並無事先將毒品交易細節告
          知乙○○後，再暗示證人乙○○說出不利被告之事實
          甚明；況且，毒品之交易金額、數量、地點等細節，
          非當事人不可得知，員警黃冠宇如何透過點頭或搖頭
          表示「以二千元向丙○○購買一小包安非他命」之情
          ；再者，依證人乙○○與被告之監聽譯文內容所示，
          並未論及「半半」份量的安非他命之交易金額，則員
          警黃冠宇當無從得知證人乙○○究竟係以多少金額向
          被告購買毒品；此外，證人乙○○於本院九十八年九
          月十六日審理時復證稱：「（問：警察一開始幫你製
          作筆錄時有無告知你訴訟上相關權利？）有；（問：
          你當時有無說你想要請律師？）一開始有；（問：警
          察有無給你請律師的機會？）有，他們有等我」等語
          （見本院卷第一八四頁），顯見證人乙○○於警詢時
          ，即屬知悉尋求法律上所賦予之權利保障程序，並非
          全無法律常識之人，自當知悉誣陷他人入罪之嚴重性
          ，豈有僅因遭員警推頭心生懼怕，因而指證被告販賣
          安非他命之重罪事實，是其上開所稱遭員警脅迫，而
          誣陷被告云云，顯不合常理，尚無可採。
        4.被告雖辯稱：「當時在譯文中我會跟他說毒品不夠，
          是因為我要騙他，避免他認為我有錢買毒品卻沒有錢
          還他」云云，然查，被告與證人乙○○之間債務糾紛
          僅有區區六萬元，此業據被告與證人乙○○於本院審
          理時供陳在卷，則被告即使無錢還款，亦可藉他詞推
          託，況且販賣毒品係重罪之舉，為避免遭警查獲，販
          毒之人無非小心行事，倘無販賣毒品之交易情事，豈
          有隨口將自己販賣毒品之事，輕率於電話中告知向其
          要求還款之債權人，如此一來，豈非讓自己販毒之事
          ，更陷於無可預知之危險狀態，是被告上開所辯，亦
          與常理相違背，委無可採。
        5.被告另辯稱：「證人乙○○部分，九十七年八月二十
          日採尿呈陰性反應，又經檢察官不起訴處分，則乙○○於九十七年七月間究竟有無施用毒品，已有可疑之
          處」云云。經查，本院依職權調閱乙○○施用第二級
          毒品安非他命案全卷查核，證人乙○○於九十七年八
          月二十日下午一時三十分為警採尿送驗後，經送詮昕
          科技股份有限公司先以酵素免疫分析法初步篩檢結果
          ，固呈安非他命陽性反應，然經以氣相層析質普儀確
          認檢驗結果，安非他命及甲基安非他命均呈陰性反應
          ，且因無任何毒品或吸食器為警查獲，故承辦檢察官
          以缺乏其他證據可佐證證人乙○○有吸食安非他命之
          犯行，而為職權不起訴處分確定在案，此有本院依職
          權調取證人乙○○違反毒品危害防制條例之九十七年
          度毒偵字第二六五五號偵查卷可查，惟此充其量僅能
          證明證人乙○○於九十七年八月二十日為警採集之尿
          液檢體，經確認檢驗結果呈陰性反應，證人乙○○應
          無於員警採集其尿液檢體前之九十六小時內施用安非
          他命而已，尚不能以證人乙○○涉犯施用安非他命犯
          行，經檢察官為職權不起訴處分，遽論被告沒有販賣
          毒品安非他命予證人乙○○；況且，證人乙○○係於
          九十七年八月二十日為警查獲並採集尿液檢體送驗，
          距其於通訊監察譯文所顯示向被告購買安非他命之時
          間即九十七年七月二十六日，已相隔近一個月之久，
          即便證人乙○○向被告購買安非他命後加以施用，亦
          無可能歷經近一個月之久，而自尿液檢體檢驗出安非
          他命陽性反應，是被告此部分所辯，亦無可採。
  （三）末查被告因否認本件販賣第二級毒品安非他命犯行，致
        本院無從得知其購入第二級毒品安非他命之確實價格，
        然販賣第二級毒品安非他命係屬違法行為，非可公然為
        之，又無論瓶裝或紙包之第二級毒品安非他命，均可任
        意分裝增減其份量，而每次買賣之價量，亦隨時依雙方
        關係之深淺、當時之資力、需求程度及對行情之認知等
        因素，機動調整，故販賣之利得，除經被告坦承犯行，
        或價量俱臻明確外，委難查得實情，然政府對毒品非法
        交易向來查禁森嚴，重罰而不寬貸，此應為智慮健全之
        成年人所得知悉，且第二級毒品安非他命價格昂貴，取
        得不易，凡為販賣者，苟非有利可圖，應無甘冒遭查緝
        法辦施以重刑之風險而平白無故為他人取得第二級毒品
        安非他命之理。是被告分別販賣第二級毒品安非他命予
        證人丁○○、乙○○並從中賺取買賣價差牟利之事實，
        堪以認定。
  三、綜上所述，被告上開所辯，純係事後卸責之詞，礙難採信
      。本案事證明確，被告先後二次販賣第二級毒品安非他命
      之犯行，洵堪認定，自應依法論科。
  四、查被告行為後，毒品危害防制條例第四條於九十八年五月
      二十日修正公布，針對當次公布之修正條文，未另定施行
      日期，至於原毒品危害防制條例第三十六條所規定：「本
      條例自公布後六個月施行。」，核其所稱「本條例」係指
      係九十二年七月九日修正公布之該條例，並非指九十八年
      五月二十日公布之部分修正條文，是九十八年五月二十日
      公布之毒品危害防制條例修正條文既未明定生效施行日期
      ，自應依中央法規標準法第十三條對於法規生效施行日之
      規範，自公布日起至第三日即九十八年五月二十二日發生
      效力。據此，本案被告行為後，毒品危害防制條例已有修
      正，被告行為時之修正前毒品危害防制條例第四條第二項
      規定：「製造、運輸、販賣第二級毒品者，處無期徒刑或
      七年以上有期徒刑，得併科新臺幣七百萬元以下罰金」，
      修正後則規定：「製造、運輸、販賣第二級毒品者，處無
      期徒刑或七年以上有期徒刑，得併科新臺幣一千萬元以下
      罰金」。核修正後之毒品危害防制條例第四條第二項規定
      ，得併科之罰金顯已提高，應以被告行為時之修正前毒品
      危害防制條例第四條第二項規定對被告較為有利。
  五、查安非他命係屬毒品危害防制條例第二條第二項第二款所
      列之第二級毒品，是核被告所為，均係犯修正前毒品危害
      防制條例第四條第二項販賣第二級毒品罪。又被告販賣第
      二級毒品安非他命前持有之低度行為，為其販賣第二級毒
      品安非他命之高度行為所吸收，不另論罪。再被告有如犯
      罪事實欄所述之前案科刑及執行紀錄，有卷附臺灣高等法
      院被告前案紀錄表可稽，其受有期徒刑之執行完畢，五年
      以內再故意犯本件有期徒刑以上之罪，均應依刑法第四十
      七條第一項規定論以累犯，並各加重其刑。被告前後二次
      販賣第二級毒品犯行，係犯意各別，行為互殊，應予分論
      併罰。爰審酌被告不思正途取財，販賣第二級毒品安非他
      命供人施用藉以牟利，不僅戕害國民身心健康甚鉅，且危
      害社會秩序，犯罪後否認犯行，欠缺悔意，兼衡其販賣對
      象僅二人、次數為二次，犯罪所得亦非鉅額等一切情狀，
      各量處如主文所示之刑，並定其應執行刑。
  六、未扣案行動電話一支（含SIM卡一張、門號0000000000號
      ），係被告所有且供本案販賣第二級毒品安非他命所用之
      物，且無證據證明業已滅失，應依毒品危害防制條例第十
      九條第一項規定宣告沒收。如全部或一部不能沒收時，追
      徵其價額，或以其財產抵償之。
  七、另按毒品危害防制條例第十九條第一項規定，係採義務沒
      收主義，故販賣毒品所得金錢，如能認定確係販賣毒品所
      得款項，應宣告沒收，不以當場搜獲扣押者為限，但因其
      並無「不問屬於犯人與否，沒收之」之特別規定，自仍以
      沒收物屬於犯人所有者為限，始得依該規定予以沒收。而
      上開規定所稱「追徵其價額」者，必限於所沒收之物，為
      金錢以外其他財物而無法沒收時，始應追徵其價額，使其
      繳納與原物相當價額。如所得財物為金錢而無法沒收時，
      應以其財產抵償之，而不發生追徵價額問題（最高法院九
      十三年度台上字第一二一八、二六七０、二七四三號判決
      意旨參照）。查被告分別販賣第二級毒品安非他命予證人
      丁○○、乙○○，犯罪所得各為一千元、二千元，共計三
      千元，雖未經扣案，仍應依毒品危害防制條例第十九條第
      一項宣告沒收，如全部或一部不能沒收時，應以其財產抵
      償之。
據上論斷，應依刑事訴訟法第二百九十九條第一項前段，修正前
毒品危害防制條例第四條第二項、第十九條第一項，刑法第二條
第一項前段、第十一條前段、第五十一條第五款、第四十七條第
一項，判決如主文。
本案經檢察官戊○○到庭執行職務。
中    華    民    國    98    年    9     月    30    日
                刑事第十三庭    審判長法  官  張銘晃
                                      法  官  黃翰義
                                      法  官  徐文瑞
以上正本證明與原本無異。
如不服本判決應於收受本判決後10日內向本院提出上訴書狀，並
應敘述具體理由。其未敘述上訴理由者，應於上訴期間屆滿後20
日內向本院補提理由書狀（均須按他造當事人之人數附繕本）「
切勿逕送上級法院」。
                                      書記官  林怡芳
中    華    民    國    98    年    9     月    30    日
附錄本案論罪科刑法條全文：
修正前毒品危害防制條例第4條
製造、運輸、販賣第一級毒品者，處死刑或無期徒刑；處無期徒
刑者，得併科新臺幣1千萬元以下罰金。
製造、運輸、販賣第二級毒品者，處無期徒刑或7年以上有期徒
刑，得併科新臺幣7百萬元以下罰金。
製造、運輸、販賣第三級毒品者，處5年以上有期徒刑，得併科
新臺幣5百萬元以下罰金。製造、運輸、販賣第四級毒品者，處3
年以上10年以下有期徒刑，得併科新臺幣3百萬元以下罰金。
製造、運輸、販賣專供製造或施用毒品之器具者，處1年以上7年
以下有期徒刑，得併科新臺幣1百萬元以下罰金。
前五項之未遂犯罰之。


司法院資訊處製作；財團法人民間司法改革基金會備份。
